臺灣彰化地方法院刑事判決　　　　　　　 96年度易字第254號
公　訴　人　臺灣彰化地方法院檢察署檢察官
被　　　告　乙○○
　　　　　　甲○○
上列被告等因賭博案件，經檢察官提起公訴（96年度偵字第902
號），本院判決如下：
    主  文
乙○○意圖營利，聚眾賭博，累犯，處有期徒刑陸月，如易科罰
金，以新臺幣壹仟元折算壹日。扣案之如附表所示之物，均沒收
。
甲○○在公共場所賭博財物，處罰金新臺幣壹仟元，如易服勞役
，以新臺幣壹仟元折算壹日。
    犯罪事實
一、乙○○曾於民國93年間因賭博案件，經本院以93年度易字第
    478 號刑事判決判處有期徒刑5 月確定，並於93年10月29日
    易科罰金執行完畢。詎其仍不知悔改，竟意圖營利，自95年
    1 月間某日起至96年3 月1 日止，騎乘不知情之黃文龍所有
    車牌號碼TNC —686 號輕型機車至位於彰化縣員林鎮○○路
    「員林公園」附設公共廁所前之公共場所，以該處充為賭博
    場所，供不特定賭客至上址機車停放處，簽注而聚眾經營賭
    博，簽賭方式係以「臺灣大樂透」之開獎號碼為依據，有「
    2 星」、「3 星」等2 種，約定賭客每簽1 支「2 星」、「
    3 星」之賭金為每注新臺幣（下同）50元或100 元，以每注
    100 元而言，若簽中則賭客可得5,700 元至570,000 元不等
    之彩金，未簽中者，所繳之賭資即全歸乙○○所有。嗣有賭
    客甲○○於96年1 月16日上午8 時30分，至上址處以前開賭
    博方式，向乙○○簽賭，並將簽賭單1 張交予乙○○收受，
    由乙○○交付簽賭單收據1 張予賭客甲○○時，(一)為警方於
    同日上午8 時30分當場查獲，扣得簽賭單及簽賭單收據各1
    張，並於乙○○前揭機車內，查獲其餘簽賭單63張，合計扣
    得簽賭單64張、簽賭單收據1 張；(二)另警方於96年2 月8 日
    上午9 時50分，在上址處，適因曾芳廷欲向乙○○簽賭時，
    為警方當場查獲，並扣得簽賭單17張及其所有且供簽賭所用
    之藍色原子筆1 支；(三)又警方於96年3 月1 日上午11時30分
    ，亦在上址處查獲，並分別自其身上口袋內，扣得賭客交付
    之賭資現金120 元及其機車內扣得簽賭單1 張。
二、案經彰化縣警察局員林分局報請臺灣彰化地方法院檢察署檢
    察官偵查起訴。
    理  由
一、程序部分：
  (一)按被告以外之人於偵查中向檢察官所為陳述，除顯有不可信
    之情況者外，得為證據，刑事訴訟法第159 條之1 第2項 定
    有明文。蓋因檢察官與法官同為司法官署，且檢察官代表國
    家偵查犯罪，依法有訊問被告、證人及鑑定人之權力，且須
    對被告有利、不利之情形均應注意，況徵諸實務運作，檢察
    官實施刑事偵查程序，亦能恪遵法定程序之要求，不致有違
    法取證情事且可信度極高，是被告以外之人前於偵查中已具
    結而為證述，除反對該項供述得具有證據能力之一方，已釋
    明「顯有不可信之情況」之理由外，不宜以該證人未能於審
    判中接受他造之反對詰問為由，即遽指該證人於偵查中之陳
    述不具證據能力，方符前揭法條之立法意旨。是證人即同案
    被告乙○○、甲○○；證人即查獲警員施義忍分別於檢察官
    偵查中具結所為陳述（參見臺灣彰化地方法院檢察署96年度
    偵字第902 號偵查卷宗第76頁至第80頁；96年度偵字第2215
    號偵查卷宗第27頁至第28頁），被告乙○○、甲○○均未曾
    提及檢察官在偵查時，有任何不法取供之情形，是客觀上並
    無顯不可信之情況，前揭證人於偵查中之證言，自均具有證
    據能力。
  (二)按被告以外之人於審判外之陳述，雖不符前4 條之規定，而
    經當事人於審判程序同意作為證據，法院審酌該言詞陳述或
    書面陳述作成時之情況，認為適當者，亦得為證據。當事人
    、代理人或辯護人於法院調查證據時，知有第159 條第1 項
    不得為證據之情形，而未於言詞辯論終結前聲明異議者，視
    為有前項之同意，刑事訴訟法第159 條之5 定有明文。立法
    意旨在於傳聞證據未經當事人之反對詰問予以核實，原則上
    先予排除，惟若當事人已放棄詰問或未聲明異議，基於證據
    資料愈豐富，愈有助於真實發現之理念，且強化言詞辯論主
    義，法院自可承認該傳聞證據例外擁有證據能力。經查，證
    人曾芳廷於警詢中，就犯罪事實欄一所示被告乙○○部分所
    為之陳述（參見臺灣彰化地方法院檢察署96年度偵字第1625
    號偵查卷宗第7 頁至第8 頁），雖係被告以外之人於審判外
    之陳述，性質上屬傳聞證據，惟經被告乙○○同意作為證據
    ，又本院審酌該言詞陳述作成時之情況，並查無其他不法之
    情狀，足認為得為本案之證據，依刑事訴訟法第159 條之5
    之規定，有證據能力。
二、訊據被告乙○○固不否認於上揭犯罪事實欄一(一)(二)(三)所示之
    時地為警查獲並扣前揭書寫數字之字條，且上揭字條係於犯
    罪事實欄一所示之期間所簽寫，然矢口否認有何在公共場所
    賭博、意圖營利提供賭博場所、意圖營利聚眾賭博之行為，
    並辯稱：警方查扣字條上之數字僅係大家書寫好玩並非簽賭
    單，事後大家亦無對獎，故無金錢輸贏云云。然查：
  (一)犯罪事實欄一所示之被告乙○○於公共場所賭博、意圖營利
    提供賭博場所、意圖營利聚眾賭博之犯罪事實，業據證人即
    同案被告甲○○、證人即查獲警員施義忍分別於偵訊中具結
    證述；證人曹芳廷於警詢中證述明確，並有查獲照片2 張、
    簽賭單64張及簽賭單收據1 張、簽賭單17張、簽賭單1 張及
    車籍作業系統查詢認可資料1 紙（參見臺灣彰化地方法院檢
    察署96年度偵字第902 號偵查卷宗第18頁至第50頁、第57頁
    ；96年度偵字第1625號偵查卷宗第14頁至第19頁；96年度偵
    字第2215號偵查卷宗第13頁）附卷可參，核屬相符；且有供
    被告乙○○簽賭時所用之藍色原子筆1 支、賭資現金120 元
    扣案可佐。爰審酌上揭證人均與被告乙○○並無仇恨，應無
    設詞陷害被告乙○○之必要，況前揭扣案之字條上均書寫有
    數字，如僅係被告乙○○提供與不特定之大眾書寫好玩並非
    簽賭單，無對獎及金錢輸贏，何以被告乙○○於證人即賭客
    甲○○將簽載有數字號碼之字條交與被告乙○○時，仍須另
    將收據1 張交與證人即賭客甲○○收受；又合法之臺灣大樂
    透經營模式，即在於一般大眾對自己選取數字號碼與將來開
    獎中獎號碼是否相同，以決定彩金之不確定性，產生無限希
    望之樂趣，如僅單純書寫數字交給被告乙○○而無獲得彩金
    與否之不確定性之刺激，一般常人僅需自己書寫放在家中即
    可，無須大費周章將自己書寫號碼之字條交與被告乙○○之
    必要，是被告乙○○上揭所辯，核與前揭事證不符，亦顯與
    一般事理常情有違，應係臨訟卸責之詞，均不足採信。
  (二)綜上所述，被告乙○○上揭所辯，警方查扣字條上之數字僅
    係大家書寫好玩並非簽賭單，事後大家無對獎，亦無金錢輸
    贏云云，核與前揭事證不符，已如前述。本案事證明確，被
    告乙○○確有為上揭公共場所賭博、意圖營利提供賭博場所
    、意圖營利聚眾賭博犯行之事實，應可認定。
三、另訊據被告甲○○，對其於上揭時地，以前揭賭博方式，向
    被告乙○○簽賭，即在公共場所賭博財物等情，於警詢、偵
    訊及本院審理中，均坦承不諱，被告甲○○上揭自白內容，
    核與前揭事證相符，應可採信。被告甲○○所為上揭在公共
    場所賭博財物犯行，事證明確，亦可認定。
四、按刑事法若干犯罪行為態樣，本質上原具有反覆、延續實行
    之特徵，立法時既予特別歸類，定為犯罪構成要件之行為要
    素，則行為人基於概括之犯意，在密切接近之一定時、地持
    續實行之複次行為，倘依社會通念，於客觀上認為符合一個
    反覆、延續性之行為觀念者，於刑法評價上，即應僅成立一
    罪。學理上所稱「集合犯」之職業性、營業性或收集性等具
    有重複特質之犯罪均屬之，例如經營、從事業務、收集、販
    賣、製造、散布等行為概念者是（最高法院95年度臺上字第
    1079號判決要旨參照）。經營俗稱「臺灣大樂透」、「六合
    彩」、職棒簽賭或地下期指簽賭之賭博，於每日或每週均有
    「臺灣大樂透」、「香港六合彩」開獎、職業棒球比賽或期
    貨交易之賭博決定輸贏，本質上乃具有反覆、延續性行為之
    特徵，於刑法評價上，應認係集合多數犯罪行為而成立之獨
    立犯罪型態之「集合犯」，為包括一罪，應僅成立一罪。依
    上揭說明，被告乙○○所為之行為，各係基於單一之賭博、
    意圖營利提供賭博場所、意圖營利聚眾賭博之犯意，而反覆
    所為者，均係為實質上一罪；另被告乙○○於當期臺灣大樂
    透開獎前多次接受簽賭之行為，均係當次意圖營利供給賭博
    場所、意圖營利聚眾賭博及在公眾得出入之場所賭博財物犯
    行之接續行為。又本案被告乙○○所為賭博、意圖營利提供
    賭博場所、意圖營利聚眾賭博之行為時間，跨越95年7 月1
    日刑法修正生效施行前、後，惟本案既評價為一罪，應以最
    後行為時之法律處斷，故本案應直接適用修正施行後之新法
    ，自無新舊法比較適用之問題。
五、按刑法第266 條第1 項之犯罪，以在公共場所或公眾得出入
    之場所為要件。所謂公共場所係指多數人往來、聚合或參觀
    遊覽之場所，如街道、公園、車站等處。經查，被告乙○○
    將「員林公園」附設公共廁所前充為賭博處所，且該處係屬
    多數人往來、聚合之處，自屬公共場所。核被告乙○○意圖
    營利提供場所及聚眾賭博之所為，均係犯刑法第268 條之意
    圖營利供給賭博場所及聚眾賭博罪；又被告乙○○就上開賭
    博方式，兼與其他賭客同在公共場所賭博財物，另被告甲○
    ○為賭客在公共場所賭博財物，均係犯刑法第266 條第1 項
    前段之普通賭博罪。被告乙○○所為之行為，各係基於單一
    之賭博、意圖營利提供賭博場所、意圖營利聚眾賭博之犯意
    ，而反覆所為者，均係為實質上一罪。另前揭犯罪事實欄一
    所示之被告乙○○犯罪時間，除96年1 月16日上午8 時30分
    外，雖均未據起訴，然該部分與檢察官起訴部分（即96年1
    月16日上午8 時30分），具有集合犯之實質上一罪關係，依
    刑事訴訟法第267 條之規定，應為起訴效力所及，本院自應
    併予審究，附此敘明；又被告乙○○於當期臺灣大樂透開獎
    前多次接受簽賭之行為，均係當次意圖營利供給賭博場所、
    意圖營利聚眾賭博及在公眾得出入之場所賭博財物犯行之接
    續行為。被告乙○○所犯上開圖利供給賭場、圖利聚眾賭博
    及普通賭博三罪，係基於一個賭博犯意之決定，達成其同一
    犯罪之各個舉動，應屬法律概念之一行為，其一行為觸犯上
    開三罪名之想像競合犯，依刑法第55條規定從情節較重之意
    圖營利聚眾賭博罪處斷。另查，被告乙○○曾於93年間因賭
    博案件，經本院以93年度易字第478 號刑事判決判處有期徒
    刑5 月確定，並於93年10月29日易科罰金執行完畢等情，此
    有臺灣高等法院被告前案紀錄表、臺灣彰化地方法院檢察署
    刑案資料查註紀錄表各1 份存卷可考，其於5年 內故意再犯
    本案有期徒刑以上之罪，為累犯，應依刑法第47條第1 項之
    規定加重其刑。爰審酌被告乙○○違法經營「臺灣大樂透」
    之賭局，經營時間長達約1 年之餘，且經警方多次查獲仍未
    見警惕，助長社會非法賭博風氣非輕，犯後態度不佳，原應
    從重量刑，惟另考量政府現已准許合法經營樂透彩，社會情
    況亦有所改變；至被告甲○○因一時貪念，在公共場所賭博
    ，犯後坦承犯行，態度尚佳等一切情狀，分別量處如主文所
    示之刑，並分別諭知易科罰金及易服勞役之折算標準，以示
    懲儆。
六、扣案如附表編號一所示之簽賭單共計82張，係被告賭博時當
    場所用之工具，而刑法第266 條第2 項規定：當場賭博之器
    具，不問屬於犯人與否，沒收之，係採義務沒收主義，自應
    優先於採職權主義之刑法第38條第1 項第2 款而適用（最高
    法院79年臺上字第5137號判例意旨及最高法院87年度臺非字
    第207 號判決意旨參照）；至扣案如附表編號二所示之藍色
    原子筆1 枝、簽賭單收據1 張，均為被告乙○○所有供犯罪
    所用之物，而扣案如附表編號三所示之現金120 元，則為警
    方在其身上口袋所查獲之賭資即被告乙○○犯本案之犯罪所
    得之物，業據其於分別警詢中供承在卷，爰分別依刑法第38
    條第1 項第2 、3 款規定，宣告沒收之。
據上論斷，應依刑事訴訟法第299 條第1 項前段，刑法第266 條
第1 項前段、第2 項、第268 條、第55條、第47條第1 項、第41
條第1 項前段、第42條第3 項、第38條第1 項第2 、3 款，刑法
施行法第1 條之1 第1 項、第2 項前段，判決如主文。
本案經檢察官吳芙如到庭執行職務。
中　　華　　民　　國　　96　　年　　4 　　月　　26　　日
                  刑事第八庭    審判長法  官   李雅俐
                                      法  官   林秉暉
                                      法  官   唐中興
以上正本證明與原本無異。
如不服本判決，應於判決送達後10日內向本院提出上訴狀 (須附
繕本 )。
中　　華　　民　　國　　96　　年　　4 　　月　　30　　日
                                      書記官   施惠卿
【附錄本案論罪科刑法條全文】︰
刑法第266條
在公共場所或公眾得出入之場所賭博財物者，處 1 千元以下罰金
。但以供人暫時娛樂之物為賭者，不在此限。
當場賭博之器具與在賭檯或兌換籌碼處之財物，不問屬於犯人與
否，沒收之。
刑法第268條
意圖營利，供給賭博場所或聚眾賭博者，處 3 年以下有期徒刑，
得併科 3 千元以下罰金。
【附表】︰
一、簽賭單陸拾肆張、壹拾柒張及壹張，共計簽賭單捌拾貳張。
二、簽賭單收據壹張、藍色原子筆壹枝。
三、賭資新臺幣壹佰貳拾元。
